【裁判字號】    92,訴,2054
【裁判日期】    921022
【裁判案由】    搶奪等
【裁判全文】
臺灣臺中地方法院刑事判決                        九十二年度訴字第二五四號
    公  訴  人  臺灣臺中地方法院檢察署檢察官
    被      告  丙○○
                子○○
右列被告因搶奪等案件，經檢察官提起公訴（九十二年度偵字第一四四０一、一五０
三一、一五四一四號），本院合議庭裁定由受命法官獨任進行簡式審判程序後，判決
如左：
    主  文
丙○○、子○○共同連續意圖為自己不法之所有，而搶奪他人之動產，各處有期徒刑
參年。扣案之安全帽壹頂、口罩壹個、新台幣參仟元及金項鍊壹條，均沒收。
    事  實
一、丙○○明知真實姓名年籍不詳、綽號「阿龍」之成年人於民國九十二年七月八日
    後至同年月十四日間之某日，在台中巿太平路太平國小附近所交付之車牌號碼Ｊ
    ＧＶ－五九七號機車，為來源不明之贓物（車主為卯○○，於九十二年七月八日
    十一時許，在台中市○○路上失竊），竟收受欲供飛車搶奪他人財物之工具。其
    後丙○○即與子○○基於意圖為自己不法所有，而共同竊盜及搶奪他人財物之概
    括犯意聯絡，由明知上情之子○○先於九十二年七月十四日中午，騎乘該部ＪＧ
    Ｖ－五九七號機車搭載丙○○至台中市○區○○街二四三號前，竊得丁○○停放
    在此而未取下鑰匙之ＪＱＣ－七七六號機車，亦欲作為行搶之工具；同日十三時
    許，再共乘乙部牌號不詳之黑色機車，於附表一編號一所示地點，趁騎士丑○○
    未注意而不及抗拒時，由後座之丙○○著手搶奪丑○○戴在頸上之金項鍊乙條，
    得手後持至銀樓變賣。同年月十六日十時三十分許，丙○○、子○○共乘竊得之
    ＪＱＣ－七七六號機車伺機行搶，而在台中市○區○○○路與學士路路口為警攔
    檢查獲其等共乘丁○○失竊之贓車，進而又前往上開太平國小旁起獲ＪＧＶ－五
    九七號機車。
二、丙○○、子○○於九十二年七月十六日交保獲釋後，旋即基於前述同一概括之犯
    意，共同於附表一編號二至四所示時、地，由子○○騎乘不詳牌號之機車搭載丙○○，以前述搶奪丑○○時所使用之相同方法，搶得騎士辛○○、癸○○、巳○○戴在項上之金項鍊；丙○○並附表一編號五所示時地，獨自以上述之手法搶得
    戊○○戴在頸上之金項鍊；並均由丙○○持至各銀樓銷售變現，將所得朋分花用
    。其後丙○○、子○○為更換行搶用之交通工具，承前開共同竊盜之概括犯意聯
    絡，於九十二年七月二十二日十六時許，在中市○區○○路、山西路口，共同竊
    得午○○所有停放在該處仍插有鑰匙之車牌號碼ＪＦＱ－九九七號機車一部；其
    等為免遭被害人記下車號報警追查，再持共同購得、客觀上可供兇器使用之扳手
    一支（未扣案），連續於如附表二所示時間、地點竊取己○○、庚○○、壬○○
    、甲○○所有或騎用之機車車牌，並先後懸掛在ＪＦＱ－九九七號機車上，而共
    乘之於附表一編號六、七、八所示時間、地點及其他不詳時地，再連續以同一手
    法，搶奪騎士辰○○、乙○○、寅○○○及其他不詳被害人戴在頸上之金項鍊，
    得手後同亦持至各銀樓變現。迨至九十二年七月二十八日十二時許，丙○○、子
    ○○共乘該部懸掛ＪＮＱ－五七二號車牌之ＪＦＱ－九九七號機車行經台中市○
    區○○路三八五巷口時，與劉以唐駕駛之車牌號碼ＭＶ－二五五五號自小客車發
    生車禍，二人將行搶用之安全帽一頂、口罩一個及ＪＦＱ－九九七號機車棄置在
    車禍現場後自行搭乘計程車就醫，警方始循線於同年月二十九日零時許，至台中
    市○○路中山醫院查獲丙○○、子○○，除扣得上述之安全帽一頂、口罩一個外
    ，並從丙○○身上起出其等變賣搶得之金飾所餘贓款新台幣（下同）三千元；再
    於同日凌晨一時八分許，經丙○○帶同至台中市○○路三十號旁，由子○○借給
    丙○○使用之車牌號碼七Ｈ－一九八六號自小客車內，起獲辰○○所有之金墜子
    一個及不詳被害人所有之金項鍊一條。
三、案經內政部警政署國道公路警察局第七警察隊、台中市警察局第三分局報請臺灣
    臺中地方法院檢察署檢察官偵查起訴後，為本院合議庭裁定由受命法官獨任進行
    簡式審判程序。
    理  由
一、被告丙○○、子○○經本院訊問後，對於前揭事實欄所載之犯行均認罪，而自白
    其等收受贓物，並基於意圖為自己不法所有之概括犯意聯絡，共同實施前揭連續
    竊盜及連續搶奪等行為。經查：
    (一)檢察官關於本件所提出之證據方法及其待證事項如左：
      1.被害人卯○○於警方詢問時，指訴於九十二年七月八日十一時許，在台中市
        ○○路上，失竊ＪＧＶ－五九七號機車，警方查獲被告後在太平國小旁起獲
        之ＪＧＶ－五九七號機車即其所遭竊者（見第一四四０一號偵查卷第四０頁
        ）；與其領回機車所出具之贓物認領保管單一紙（見上述偵查卷第四一頁）
        ，及ＪＧＶ－五九七號機車之「車籍作業系統－查詢認可資料」、「車輛竊
        盜、車牌失竊資料個別查詢報表－查詢車輛認可資料」各一件、起獲該部機
        車後所拍攝之機車照片一張（以上見上述偵查卷第十四－十六頁）。
      2.被害人丁○○於警方詢問時，指訴於前開時地失竊ＪＱＣ－七七六號機車，
        並確認警方在台中市○區○○○路與學士路路口攔檢被告所共乘者即其失竊
        之機車（見第一四四０一號偵查卷第十七頁）；及其出具之贓物認領保管單
        （見上述偵查卷第二一頁）、ＪＱＣ－七七六號機車之「車籍作業系統－查
        詢認可資料」、「車輛竊盜、車牌失竊資料個別查詢報表－查詢車輛認可資
        料」各一件及機車照片一張（依序見上述０偵查卷第十八－二０頁）。
      3.附表一編號一至五之丑○○、辛○○、癸○○、巳○○及戊○○等五名被害
        人之指訴，均稱騎乘機車在外，瞬間遭人騎車逼近扯走頸上之金項鍊，其情
        節詳如附表所載（見第一五０三一號偵查卷第二宗第三三－三八頁）；附表
        一編號六、八之被告害人辰○○、寅○○○亦為相同之指訴，辰○○並確認
        警方從車牌號碼七Ｈ－一九八六號自小客車內起獲之金墜子一個為其遭搶之
        物，領回後出具贓物保管收據一紙（見第一五０三一號偵查卷第二宗第四二
        －四五頁）；附表一編號七被害人乙○○之指訴亦然（見第一五０三一號偵
        查卷第一宗第二０頁）。
      4.告訴人午○○指訴他所有之ＪＦＱ－九九七號機車於九十二年七月二十二日
        十六時許，在台中巿北區○○路、山西路口遭竊等語；並有卷附之「車輛竊
        盜、車牌失竊資料個別查詢報表－查詢車輛認可資料」一份為憑（見第一五
        ０三一號偵查卷第一宗第五二、五三頁）；及其領回機車、車牌所出具之贓
        物保管收據各一紙（見第一五０三一號偵查卷第二宗第六０、六四頁）。
      5.附表二編號一、二之被害人己○○、庚○○指訴如附表所載，及其等領回失
        竊車牌所出具之贓物認領保管單二紙（見第一五０三一號偵查卷第二宗第四
        七－五０頁）。被害人壬○○指訴他於附表二編號三所示時地，失竊車牌號
        碼ＬＢＩ－七三九號之車牌乙面，及其領回上述車牌之贓物保管收據一紙（
        見第一五０三一號偵查卷第二宗第五六－五八頁）。告訴人甲○○指訴他騎
        用之ＪＮＱ－五七二號機車之車牌失竊，不知何時被改懸掛ＬＢＩ－七三九
        號車牌，及其領回車牌所出具之贓物認領保管收據一紙（見第一五０三一號
        偵查卷第二宗第五二－五五頁）。
      6.各銀樓負責人即證人郭泉河、洪台真、劉江文、徐榮村、廖三旺、張哲民、
        王美淑、吳郭春菊、黃永波均證述被告丙○○曾於九十二年七月間持項鍊等
        金飾至各該證人所經營之銀樓銷售；郭泉河等九名證人並分別提出「金飾買
        入登記簿」影本共九份、「舊金回收記錄單」影本一紙供附卷可考（見第一
        五０三一號偵查卷第一宗第二一－三九頁）。
      7.證人劉以唐於警方詢問時，證述：他於前述時地與被告共乘之機車發生車禍
        ，被告將機車棄置在現場，自行搭乘計程車離去（見第一五０三一號偵查卷
        第一宗第四０－四一頁）。
      8.警方除在被告發生車禍現場扣得安全帽一頂、口罩一個，而經被告自白為其
        等所有用供行搶之物外；另於前述時地從被告丙○○身上起出變賣金飾後剩
        餘之贓款三千元，及從被告子○○借給丙○○使用之車牌號碼七Ｈ—一九八
        六號自小客車內起獲不詳被害人所有之金項鍊一條等過程，有台中巿警察局
        第三分局扣押筆錄、扣押物品目錄表各一件在卷可證（見第一五０三一號偵
        查卷第一宗第五五－五八頁）。
    (二)而被告不唯於本院審理時自白前揭犯行，前於警方詢問調查時及受檢察官之偵
      訊，亦均為相同之供述；且經本院調查前開各項證據後，查與事實相符，自亦
      得為證據。
    (三)再綜合前述所有證據方法加以判斷後，則被告等確有前揭收受贓物，並共犯連
      續竊盜及連續搶奪等行為，已事證明確，足可認定。
二、核被告丙○○、子○○所為，均係犯刑法第三百四十九條第一項之收受贓物罪、
    第三百二十條第一項之普通竊盜罪、第三百二十一條第一項第三款之攜帶兇器竊
    盜罪及第三百二十五條第一項之搶奪罪。被告二人就上開竊盜、搶奪犯行，各具
    有犯意聯絡及行為分擔，皆為共同正犯。又其等多次普通竊盜、攜帶兇器竊盜等
    犯行，時間緊接，所犯基本構成要件相同；另多次搶奪之行為，亦時間密接，觸
    犯構成要件相同之罪名；顯均基於概括之犯意反覆所為，為連續犯，應分別以攜
    帶兇器竊盜及搶奪一罪論，並皆加重其刑。再者，被告二人所犯收受贓物罪、連
    續攜帶兇器竊盜及連續搶奪等三罪間，因有方法、目的之牽連關係，構成牽連犯
    ，依刑法第五十五條，應從犯罪情節較重之連續搶奪一罪處斷。爰審酌被告二人
    之財產犯罪不僅造成多人財產損害，而有相當不法所得，搶奪部分之手段激烈，
    被害人更飽受驚嚇，對於社會治安之危害不輕，再考量其等均僅二十六歲，身心
    正常，犯罪之目的、動機無非貪圖不勞而獲，偏差之心態極須矯正，及坦承犯行
    等一切有利、不利之情狀後，各量處如主文所示之刑。扣案之安全帽一頂、口罩
    一個均為被告所有供搶奪他人財物時掩飾外觀之物，前已敘明，乃依刑法第三十
    八條第一項第二款加以沒收。至從被告丙○○身上扣得之三千元，為其等搶奪之
    犯罪所得；另由七Ｈ－一九八六號自小客車內扣得不詳被害人遭搶之金項鍊一條
    ，因無第三人主張權利，亦無從發還被害人，亦屬被告犯搶奪罪所得之物；遂均
    依刑法第三十八條第一項第三款，併予宣告沒收。末為被告竊取附表二之車牌所
    用之扳手一支，因無扣案，為免將來無從執行，不諭知沒收。
據上論斷，應依刑事訴訟法第二百七十三條之一第一項、第二百九十九條第一項前段
，刑法第二十八條、第五十六條、第三百二十一條第一項第三款、第三百二十五條第
一項、第三百四十九條第一項、第五十五條、第三十八條第一項第二款、第三款，罰
金罰鍰提高標準條例第一條前段，判決如主文。
中      華      民      國      九十二      年      十    月    二十二  日
                                        法  官  莊  深  淵
右正本證明與原本無異。
如不服本判決，應於送達後十日內向本院提出上訴狀（須附繕本），上訴於台灣高等
法院台中分院。
                                        書記官
中      華      民      國      九十二      年      十    月    二十二  日
附錄論罪科刑法條
中華民國刑法第三百四十九條：
收受贓物者，處三年以下有期徒刑、拘役或五百元以下罰金。
搬運、寄藏、故買贓物或為牙保者，處五年以下有期徒刑、拘役或科或併科一千元以
下罰金。
因贓物變得之財物，以贓物論。
中華民國刑法第三百二十一條：
犯竊盜罪而有左列情形之一者，處六月以上、五年以下有期徒刑：
一  於夜間侵入住宅或有人居住之建築物、船艦或隱匿其內而犯之者。
二  毀越門扇、牆垣或其他安全設備而犯之者。
三  攜帶兇器而犯之者。
四  結夥三人以上而犯之者。
五  乘火災、水災或其他災害之際而犯之者。
六  在車站或埠頭而犯之者。
前項之未遂犯罰之。
中華民國刑法第三百二十五條第一項：
意圖為自己或第三人不法之所有，而搶奪他人之動產者，處六月以上五年以下有期徒
刑。
因而致人於死者，處無期徒刑或七年以上有期徒刑，致重傷者，處三年以上十年以下
有期徒刑。
第一項之未遂犯罰之。
附表一：
┌──┬────┬─────┬───────┬──────┬──────┐
│編號│行為人  │搶奪時間  │搶奪地點      │搶得財物    │被害人      │
│    │        │          │              │            │            │
├──┼────┼─────┼───────┼──────┼──────┤
│一  │丙○○  │九十二年七│臺中市西屯區河│金項鍊一條  │丑○○      │
│    │子○○  │月十四日十│南路、成都路口│            │            │
│    │    │三時許    │              │            │            │
├──┼────┼─────┼───────┼──────┼──────┤
│二  │同右    │九十二年七│臺中市東區自由│同右        │辛○○      │
│    │        │月十七日十│路、南京路口  │            │            │
│    │        │一時五十分│              │            │            │
│    │        │許        │              │            │            │
├──┼────┼─────┼───────┼──────┼──────┤
│三  │同右    │九十二年七│臺中市南區德富│金項鍊半條  │癸○○      │
│    │        │月十七日十│路、大慶街口  │            │            │
│    │        │四時五十分│              │            │            │
│    │        │許        │              │            │            │
├──┼────┼─────┼───────┼──────┼──────┤
│四  │同右    │九十二年七│臺中市西屯區寧│金項鍊一條  │巳○○      │
│    │        │月十八日十│夏路、重慶路口│          │            │
│    │        │六時許    │              │            │            │
├──┼────┼─────┼───────┼──────┼──────┤
│五  │丙○○  │九十二年七│臺中市○○路、│同右        │戊○○      │
│    │        │月二十日十│青島路口      │            │            │
│    │        │時二十六分│              │            │            │
│    │        │許        │              │            │            │
├──┼────┼─────┼───────┼──────┼──────┤
│六  │丙○○  │九十二年七│臺中市○○○路│金項鍊一條（│辰○○      │
│    │子○○  │月二十三日│一段          │含墜子一個）│            │
│    │        │十一時許  │              │            │            │
├──┼────┼─────┼───────┼──────┼──────┤
│七  │同右    │九十二年七│臺中市南區忠孝│金項鍊一條  │乙○○      │
│    │        │月二十四日│路、正義街口  │            │            │
│    │        │十四時許  │              │            │            │
├──┼────┼─────┼───────┼──────┼──────┤
│八  │同右    │九十二年七│臺中市○○路五│金項鍊三分之│寅○○○    │
│    │        │月二十八日│一號前        │二條        │            │
│    │        │十一時四十│              │            │            │
│    │        │分許      │              │            │            │
└──┴────┴─────┴───────┴──────┴──────┘
附表二：
┌──┬───┬────┬──────┬──────┬────┬────┐
│編號│行為人│竊盜時間│竊盜地點    │竊盜手法    │竊得車牌│被害人  │
│    │      │        │            │            │        │        │
├──┼───┼────┼──────┼──────┼────┼────┤
│一  │丙○○│九十二年│臺中市北區文│以板手竊得Ｂ│ＢＷＩ—│己○○  │
│    │      │七月間某│昌東一街十號│ＷＩ—二七五│二七五號│        │
│    │      │日      │前          │號車牌後改懸│        │        │
│    │      │        │            │於ＪＦＱ—九│        │        │
│    │      │        │            │九七號機車上│        │        │
│    │      │        │            │，再將ＪＦＱ│        │        │
│    │      │        │            │—九九七號車│        │        │
│    │      │        │            │牌掛於ＢＷＩ│        │        │
│    │      │        │            │—二七五號機│        │        │
│    │      │        │            │機車上      │        │        │
├──┼───┼────┼──────┼──────┼────┼────┤
│二  │丙○○│九十二年│臺中市○○路│以板手竊得Ｆ│ＦＢ二—│庚○○  │
│    │      │七月二十│、山西路口  │Ｂ二—九二五│九二五號│        │
│    │      │四日某時│            │號車牌後改懸│        │        │
│  │      │        │            │於ＪＦＱ—九│        │        │
│    │      │        │            │九七號機車上│        │        │
│    │      │        │            │，再將原懸掛│        │        │
│    │      │        │            │於ＪＦＱ—九│        │        │
│    │      │        │            │九七號機車上│        │        │
│    │      │        │            │之ＢＷＩ—二│        │        │
│    │      │        │            │七五號車牌掛│        │        │
│    │      │        │            │於ＦＢ二—九│        │        │
│    │      │        │            │二五號機車上│        │        │
│    │      │        │            │            │        │        │
├──┼───┼────┼──────┼──────┼────┼────┤
│三  │丙○○│九十二年│臺中市北區梅│以板手竊得Ｌ│ＬＢＩ—│壬○○  │
│    │      │七月二十│川東路三段六│ＢＩ—七三九│七三九號│        │
│    │      │七日十九│二巷三八號前│號車牌後改懸│        │        │
│    │      │時十四分│            │於ＪＦＱ—九│        │        │
│    │      │許      │            │九七號機車上│        │        │
│    │      │        │            │，再將原懸掛│        │        │
│    │      │        │            │於ＪＦＱ—九│        │        │
│    │      │        │            │九七號機車上│        │        │
│    │      │        │            │之ＦＢ二—九│        │        │
│    │      │        │            │二五號車牌掛│        │        │
│    │      │        │            │於ＬＢＩ—七│        │        │
│    │      │        │            │三九號機車上│        │        │
│    │      │        │            │            │        │        │
├──┼───┼────┼──────┼──────┼────┼────┤
│四  │丙○○│九十二年│臺中市○○路│以板手竊得Ｊ│ＪＮＱ—│甲○○  │
│    │子○○│七月二十│附近        │ＮＱ—五七二│五七二號│        │
│    │      │八日某時│            │號車牌後改懸│        │        │
│    │      │        │            │於ＪＦＱ—九│        │        │
│    │      │        │            │九七號機車上│        │        │
│    │      │        │            │，再將原懸掛│        │        │
│    │      │        │            │於ＪＦＱ—九│        │        │
│    │      │        │            │九七號機車上│        │        │
│    │      │        │            │之ＬＢＩ—七│        │        │
│    │      │        │            │三九號車牌掛│        │        │
│    │      │        │            │於ＪＮＱ—五│        │        │
│    │      │        │            │七二號機車上│        │        │
│    │      │        │            │            │        │        │
└──┴───┴────┴──────┴──────┴────┴────┘


司法院資訊處製作；財團法人民間司法改革基金會備份。
